臺灣嘉義地方法院刑事判決　　　　　　　　　　　　九十二年度交易字第一五一號
　　公　訴　人　臺灣嘉義地方法院檢察署檢察官
　　被　　　告　丙○○
右列被告因過失傷害案件，經檢察官聲請簡易判決處刑（九十二年度偵字第六六五四
號），本院認有刑事訴訟法第四百五十一條之一第四款但書之情形，改依通常程序審
理，判決如左：
    主  文
丙○○無罪。
    理  由
一、公訴意旨略以：被告丙○○於民國（下同）九十二年六月十四日晚上七時二十分
    許，酒後駕駛車牌號碼ＲＳ─三六八七號自用小客車（所涉公共危險罪部分另經
    本署以九十二年度偵字第四一四五號聲請簡易判決處刑），沿嘉義市○○路由西
    向東行駛，行經大同路與世賢路二段設有行車管制燈號之交岔路口時，理應注意
    車輛行駛時，應注意車前狀況，隨時採取必要之安全措施，並遵守交通號誌之指
    示行車。而依當時天候晴、夜間有照明路面無缺陷、無障礙物、視距良好等情，
    並無不能注意之情事，竟疏於注意，於通過上開路口時，未留意車輛及當時號誌
    之指示，貿然闖越紅燈，適有甲○○駕駛之車牌號碼Ｐ九─六八二二號自用小客
    車附載乘客丁○○，沿世賢路二段由南向北途經該處岔路口，因閃避不及而發生
    擦撞，致使甲○○受有頭部外傷合併腦震盪及頭皮挫傷、丁○○受有胸部鈍傷之
    傷害，因認被告涉犯刑法第二百八十四條第一項前段之過失傷害罪嫌。
二、按犯罪事實應依證據認定之，無證據不得認定其犯罪事實，刑事訴訟法第一百五
    十四條第二項定有明文。又「事實之認定應憑證據，如未能發現相當證據或證據
    不足以證明，自不能以推測或擬制之方法，以為裁判基礎」、「認定犯罪事實所
    憑之證據，雖不以直接證據為限，間接證據亦包括在內，然無論直接或間接證據
    ，其為訴訟上之證明，須於通常一般之人均不致於有所懷疑，而得確信其為真實
    之程度者，始得據之為有罪之認定，倘其證明尚未達到此一程度，而有合理性懷
    疑之存在時，即無從為有罪之認定」、「告訴人之告訴，本以使被告受刑事訴追
    為目的，故其陳述是否與事實相符，自應調查其他證據，以資審認，苟其所為攻
    擊之詞，尚有瑕疵，則在此瑕疵未予究明以前，即不能遽採為斷罪之基礎」；亦
    經最高法院分別著有四十年台上字第八十六號判例、七十六年台上字第四九八六
    號判例、六十九年台上字第一五三一號判例可資參照。本件公訴意旨認被告涉犯
    刑法第二百八十四條第一項前段之罪嫌無非以被告自白曾與告訴人甲○○所駕駛
    之自小客車發生車禍、告訴人甲○○、丁○○之指述、交通事故調查報告表、現
    場圖、診斷證明書二紙為據。訊據被告丙○○固坦承與告訴人甲○○發生事故，
    惟堅詞否認告訴人二人受有認何傷害，辯稱：告訴人二人都沒有受傷，在派出所
    時警察有問她們，她們都說沒有受傷。經查：
    （一）被告於警訊、本院進行準備程序及審理時（分見發查卷第二十頁背面及本
          院交易字卷第十三頁、第三十五頁）均堅稱告訴人甲○○、丁○○均未受
          傷，而被告於偵查中因與告訴人爭執何人闖紅燈而未及述及告訴人並未受
          傷之事實（見發查卷第十三、十四頁），應不得因此即認被告對此自承不
          諱，公訴人認被告對於告訴人二人因車禍受傷之事實坦承不諱，似有誤會
          ，核先敘明。
    （二）告訴人之指述有下列不實矛盾之處：
          １、告訴人甲○○於本院調查時指述稱：「我頭部受傷，我撞到方向盤：
              ：頭部之前有紅紅的：：」告訴人丁○○則稱：「（問：你是那裡受
              傷？）胸部：：外觀稍微有紅紅的：：」（見本院交簡字卷第十四、
              十五頁）惟告訴人甲○○於警訊時指述稱：「當時我車內附載有朋友
              丁○○，肇事後我的頭部有輕微碰撞但無外傷，我朋友丁○○也有腹
              部輕微碰撞，亦沒有外傷：：」（見發查卷第二十二頁）先後供述並
              不相符，已屬可疑。
          ２、證人即當日到場處理本件車禍之警員乙○○於本院審理時證稱：「對
              方受到撞擊之後，對方說他頭部會暈，有去就醫：：對方沒有外傷：
              ：案發之後，被害人沒有馬上拿到診斷證明書：：那個晚上我沒有看
              到診斷證明書：：告訴人丁○○的部分：：沒有做筆錄，但是他們都
              有陳述他們都沒有外傷：：」（見本院卷第三十三、第三十四頁）顯
              見告訴人甲○○、丁○○於本院陳稱自己傷處外觀有紅紅的等情，應
              為不實。
    （三）行政院衛生署嘉義醫院之診斷證明不得作為證據
          右開證據屬負責為告訴人診斷傷勢之醫師，依其所見所為之證明文書，核
          其本質，乃為被告以外之人於審判外之書面陳述，依刑事訴訟法第一百五
          十九條第一項之規定，不具證據能力；且前述證據性質上雖為從事業務之
          人於業務上所製作之證明文書，但既為針對本件車禍個案作成，即與刑事
          訴訟法第一百五十九條之四第二款所示，乃通常業務過程不間斷、有規律
          而準確之記載，且有其他業務人員足以校對其正確性，無預見日後可能會
          被提供作為證據之偽造動機之例行性業務文書有間（該條款立法理由參照
          ），是非刑事訴訟法第一百五十九條之四第二款所謂得成為傳聞例外之業
          務文書（王兆鵬、陳運財等著前揭書第二百零六至二百零八頁參照），而
          不能依此規定取得證據能力，而本案被告游泳成雖未於言詞辯論終結前對
          此一證據聲明異議，惟本院依職權函詢告訴人就診之行政院衛生署嘉義醫
          院關於告訴人甲○○及丁○○就診時是否有眼見或以儀器測得之傷勢，該
          院回函稱：「患者甲○○九十二年六月十四日於本院急診室診治時，除口
          述頭暈、噁心外，並無其他明顯傷勢。二、患者丁○○主訴胸痛，左小腿
          疼痛外，並無其他明顯傷勢。」此有該院中華民國九十二年十一月二十一
          日嘉醫歷字第五六一八號函一紙附於本院交易字卷第五頁可參，既該診斷
          證明書作成僅依據依據告訴人二人之「主述」，別無其他證據，是本院認
          此一書面作成時之情況並不適當，而診斷證明書不得依刑事訴訟法第一百
          五十九條之五第二項、第一項之情形，作為證據。
    （四）參諸刑事訴訟法第一百六十一條第一項之立法修正理由謂：「．．．以檢
          察官立於當事人之地位，對於被告進行追訴，則檢察官對於被告之犯罪事
          實，自應負提出證據及說服之舉證責任。」，足見，立於控訴立場之檢察
          官，就被告犯罪事實既應負舉證責任，則檢察官當必須提出證據，以說服
          法官確信被告至有罪之程度。查本件檢察官所舉告訴人之指述既非無瑕可
          指，又未舉出其他證據佐證告訴人之指述，自難使本院得確信其為真實之
          程度，而有合理性懷疑之存在，致使無從形成有罪之確信，根據「罪證有
          疑，利於被告」之證據法則，即不得遽為不利被告之認定。此外，復查無
          其他積極證據足資證明被告有何檢察官所指之犯行，被告二人犯罪即屬不
          能證明，睽諸前開說明，自應為被告無罪之諭知。
據上論斷，應依刑事訴訟法第四百五十二條、第三百零一條第一項前段，判決如主文
。
本案經檢察官李文和到庭執行職務
中      華      民      國     九十三    年      二     月    二十六    日
                                      臺灣嘉義地方法院交通法庭
                                          審判長法  官   劉  瓊  雯
                                                法  官   蔡  憲  德
                                                法  官   康  存  真
右正本證明與原本無異。
如不服本判決，應於判決送達後十日內向本院提出上訴狀( 應附繕本 )。告訴人或被
害人如對於本判決不服者，應具備理由請求檢察官上訴，其上訴期間之計算係以檢察
官收受判決正本之日期為準。
中      華      民      國     九十三    年      二     月    二十六    日
                                                書記官   林  美  芳
